【裁判字號】    95,交易,109
【裁判日期】    950829
【裁判案由】    過失傷害
【裁判全文】
臺灣士林地方法院刑事判決             95年度交易字第109號
公  訴  人  臺灣士林地方法院檢察署檢察官
被      告  甲○○
選任辯護人  陳雅珍律師
上列被告因過失傷害案件，經檢察官聲請簡易判決處刑（94年度
偵字第6590號），本院內湖簡易庭認本件不宜以簡易判決處刑（
95年度湖交簡字第9 號），改用通常訴訟程序審理，本院判決如
下：
    主  文
甲○○因過失傷害人，處有期徒刑月，如易科罰金，以銀元
佰元即新台幣玖佰元折算壹日。
    事  實
一、甲○○於民國94年2 月16日晚上9 時40分許，駕駛車牌號碼
    IM-6461 號自用小客車，沿臺北縣汐止市○○街往汐止方向
    行駛，行經設有行車管制號誌之康寧街與康寧街751 巷交岔
    路口欲左轉駛入康寧街751 巷內，本應注意行經交岔路口時
    ，其行進應遵守燈光號誌之指示，並應注意車前狀況，隨時
    採取必要之安全措施，而依當時天候晴，夜間有照明之市區
    ○○路口，道路舖裝柏油且路面乾燥無缺陷、無障礙物、視
    距良好、行車管制號誌正常、有適當標誌等，並無不能注意
    之情形，竟疏於遵守燈光號誌管制而闖越紅燈貿然直駛，復
    未注意車前狀況，適有乙○○騎乘車牌號碼DTU-927 號輕型
    機車，沿康寧街753 巷欲右轉入康寧街往東湖方向行駛，於
    康寧街753 巷與康寧街交岔路口等停紅燈，見康寧街753 巷
    之號誌已轉換為綠燈隨即起步向前行駛，駛至康寧街751 巷
    口時，突見甲○○駕駛車輛闖紅燈違規左轉，煞避不及致騎
    乘機車車頭與甲○○自用小客車左前保險桿發生碰撞，乙○
    ○因而人車倒地，受有左股骨粉碎性骨折、左小腿挫傷及撕
    裂傷、頭部外傷之傷害。甲○○於肇事後，因路人報警處理
    ，未報明肇事人姓名，員警前往現場處理時，甲○○在未被
    有偵查犯罪職權之公務員發覺前，向前往現場處理車禍之警
    員坦承為肇事者並願接受裁判
二、案經乙○○訴由臺北縣政府警察局汐止分局報告臺灣士林地
    方法院檢察署檢察官偵查後，聲請簡易判決處刑。
    理  由
一、訊據被告甲○○固坦認確於上揭時、地駕駛自用小客車與告
    訴人乙○○所騎乘之機車發生車禍，而肇致告訴人乙○○受
    有傷害等情屬實，惟矢口否認有何過失傷害之犯行，辯稱：
    案發時伊看到康寧街東西向之號誌為綠燈，伊才左轉入康寧
    街751 巷，伊車速很慢，約20公里左右，本件車禍係告訴人
    乙○○乘騎機車違規闖紅燈，而撞擊伊之自用小客車云云。
    然查：
    (一)就本件車禍發生時，被告甲○○與告訴人乙○○之行車方
      向究竟何者為綠燈乙節，經查：
      １案發當時即94年2 月16日晚上9 時40分許，肇事路口康
        寧街與康寧街753 巷之號誌管制係全日24小時執行第一
        套時制計畫，第一時相為康寧街東西向通行，綠燈85秒
        ，黃燈3 秒，全紅2 秒；第二時相為康寧街753 巷南北
        向通行，綠燈25秒，黃燈3 秒，全紅2 秒，此有臺北縣
        政府95年6 月12日北府交工字第0950444361號函暨檢附
        之汐止市○○街與康寧街753 巷口號誌時制計畫圖在卷
        可參（見本院卷第30至31頁），而肇事路口康寧街與康
        寧街753 巷交岔路口東西向路幅寬廣，距離約為62公尺
        ，南北向距離則約為21公尺，有現場圖附卷可稽（見偵
        卷第48頁），被告甲○○駕駛車牌號碼IM-6461 號車為
        雷諾紅龍型式手排車，告訴人乙○○騎乘車牌號碼DTU-
        927 號則為山葉VINO型式輕型機車，亦有車輛相片在卷
        可參（見偵卷第24至25頁）。
      ２證人即告訴人乙○○於偵查中及本院審理時均證稱：伊
        係從康寧街753 巷口出來欲右轉康寧路，伊見到綠燈亮
        右轉後，剛起步不久即發現被告快速左轉衝撞過來，伊
        確定當時直行康寧街之號燈係紅燈等語（見偵卷第42頁
        、本院卷第47至48頁），是依其證言，其係於上開交岔
        路口第二時相時，始騎乘機車通過馬路。
      ３被告甲○○駕駛車牌號碼IM-6461 號自用小客車由康寧
        街左轉康寧街751 巷須行駛31公尺，方可駛至其指稱之
        碰撞處A 點，告訴人乙○○騎乘車牌號碼DTU- 927號輕
        型機車由康寧街753 巷口右轉康寧街，須通過17.3公尺
        ，方可駛至其指稱之碰撞處B 點，告訴人乙○○與被告
        甲○○所指之碰撞處有B 點與A 點之不同，2 點間之距
        離為4.3 公尺等情，業據本院於95年5 月3 日至肇事現
        場履勘屬實，製有勘驗筆錄、相片在卷可憑（見本院卷
        第23至27 頁）。
      ４被告甲○○於警詢、偵查及本院審理時均稱其係駕車經
        過康寧街西往東方向之停止線，進入交岔路口時，東西
        向燈號為綠燈，但並非綠燈剛亮，是伊其所述，則其通
        過路口之時間至少尚有黃燈3 秒及紅燈2 秒即5 秒，被
        告甲○○就其行車速度則有20公里或30公里之說法，因
        被告甲○○自康寧街之停止線處至其指稱之碰撞A 點，
        行駛31公尺之距離，如其時速為20公里，1 秒可行進5.
        56公尺，需6 秒方可到達碰撞處；倘其時速為30公里，
        每秒約行進8.33公尺，約4 秒時間可到達碰撞處；而告
        訴人乙○○於警詢、偵查及本院審理時均證稱其在康寧
        街753 巷口停等紅燈，綠燈方起步，告訴人乙○○就其
        行車速度，稱係10至20公里，因告訴人劉鎮○○○○街
        753 巷停止線處至其指稱之碰撞B 點，行駛17.3公尺之
        距離，如其時速為10至20公里，1 秒可行進2.78公尺至
        5.56公尺，因告訴人乙○○乃綠燈起步，速度係由0 開
        始，是其1 秒可行進速度較低於上開數字，至少需4 至
        7 秒時間才可到達碰撞處，經查：康寧街751 巷入口，
        係約30度之爬坡道（見偵卷第20至21頁及本院卷第26頁
        之相片），是依被告甲○○所言，其係由康寧街直行，
        左轉欲轉入康寧街751 巷，期間並無遇到紅燈而停下。
        因被告甲○○所駕駛之雷諾紅龍型式自用小客車為手排
        車，就一般人駕駛手排車之經驗，在車輛正常行駛狀態
        下，為求車輛穩定、順暢及省油，多會保持在三檔以上
        之情況。倘依被告甲○○所言，車禍當時其時速為20至
        30公里之低速，必定會造成手排車之轉速急速下降，車
        身不正常抖動，更嚴重者，會發生車輛熄火情形。況康
        寧街751 巷入口處，係一急升爬坡道，就一般人正常駕
        車之經驗，為求爬坡順暢，應會加足油門，提高轉速；
        而被告甲○○係從康寧街左轉進入康寧街751 巷，被告
        甲○○明知左轉後即將遭遇爬坡之路況，誠無以低速行
        駛之理，是被告甲○○辯稱其案發時行車時速為20至30
        公里，顯與一般人駕駛手排車之經驗法則相悖，不足採
        信。
      ５由康寧街東西向綠燈秒數為85秒，康寧街753 巷綠燈秒
        數為25秒，可得知康寧街東西向之車流量較大，衡諸常
        情，倘告訴人乙○○騎車未遵守康寧街753 巷號誌，闖
        紅燈逕行右轉康寧街，則其欲安全通行康寧街東西向之
        62公尺路口，必須閃避康寧街往汐止方向欲左轉康寧街
        751 巷、753 巷之車輛，及閃避康寧街往東湖方向欲右
        轉康寧街751 巷之車輛，因告訴人乙○○闖紅燈需花費
        較長時間方能通過康寧街東西向路口，且需注意閃避其
        機車前、後方欲轉入康寧街751 巷及753 巷之轉彎車輛
        ；反之，倘被告甲○○駕車未遵守康寧街東西向號誌，
        闖紅燈逕行左轉康寧街751 巷，則其欲安全駛入康寧街
        751 巷，僅須閃避康寧街753 巷欲右轉康寧街之車輛，
        則以告訴人乙○○及被告甲○○闖紅燈所需承受之危險
        大小為判斷，足認告訴人乙○○違反號誌管制可能性較
        低。
      ６綜上，本院認告訴人乙○○之證述堪已採信，被告甲○
        ○於肇事路口應係闖越紅燈無訛，是被告甲○○否認違
        反號誌管制云云，顯係卸責之詞，委不足取。
    (二)告訴人乙○○之機車因本件車禍而導致車頭全毀、車骨架
      移位，右側踏板處破裂損壞等情，有交通事故補充資料表
      及車損相片附卷可參（見偵卷第13頁、第24至26頁），而
      被告甲○○之自用小客車因本件車禍而致左前車頭保線桿
      損壞及掉落等情，亦有交通事故補充資料表及車損相片在
      卷可憑（見偵卷第14頁、第22至23頁），則依據雙方行進
      方向及車損部位研判，亦即被告甲○○駕車由康寧街左轉
      康寧街751 巷時，與告訴人乙○○騎車由康寧街753 巷右
      轉後直行康寧街時，2 車發生碰撞，因被告甲○○之自用
      小客車左前保險桿從左前吸震海棉處斷裂，而告訴人乙○
      ○機車之前輪擋板及前護罩破損，是依碰撞物理慣性研判
      ，本件車禍案件，應係被告甲○○駕車從康寧街左轉至康
      寧街751 巷時，與告訴人乙○○機車呈30至45度角之方向
      碰撞。雖告訴人乙○○於本院證稱：被告駕車從伊機車左
      側撞過來，被告駕車撞到伊機車車身等語（見本院卷第48
      至49頁），惟此點業與告訴人乙○○於警詢時稱：第1 次
      撞擊部分為車頭（見偵卷第13頁）之供述不符，倘被告甲
      ○○駕車從機車之左側呈正面（90度角）撞擊，則機車之
      左側腳踏板處，必定會造破損，告訴人乙○○之左腿亦應
      直接受撞擊，但觀諸機車之車損照片，機車之左側腳踏板
      處並無損壞（見偵卷第26頁），告訴人乙○○亦稱其並無
      左腿直接遭撞之印象（見本院卷第48頁），是告訴人乙○
      ○之左側遭撞供述，因與證據不符，顯有誤會。
    (三)被告甲○○迭於警詢、偵查及本院審理時均自承：並未看
      到告訴人機車行進，係聽到碰撞聲，下車察看後才知悉與
      告訴人機車發生碰撞等語（見偵卷第10頁、第14頁、第41
      頁、本院卷第52頁、第54頁），是被告甲○○於車禍發生
      前，竟完全未注意到告訴人乙○○騎乘機車，益見其未注
      意車前狀況甚明，顯有過失。
    (四)查告訴人乙○○係因本件車禍受有左股骨粉碎性骨折、左
      小腿挫傷及撕裂傷、頭部外傷之傷害，已據告訴人乙○○
      證述綦詳，並經醫師驗明，有告訴人乙○○提出之馬偕紀
      念醫院甲種診斷證明書及三軍總醫院附設民眾診療服務處
      診斷證明書（甲種）各1 紙附卷可稽（見偵卷第30至31頁
      ）。按汽車行駛時，駕駛人應注意車前狀況及兩車併行之
      間隔，並隨時採取必要之安全措施；又行駛至交岔路口時
      ，應注意遵守燈光號誌之指示，道路交通安全規則第94條
      第3 項、第102 條第1 項第1 款分別定有明文。本件被告
      甲○○駕駛車輛自應注意遵守上開規定，而依卷附道路交
      通事故調查報告表所載，當時天候晴，夜間有照明之市區
      ○○路口，道路舖裝柏油且路面乾燥無缺陷、無障礙物、
      視距良好、行車管制號誌正常、有適當標誌等（見偵卷第
      8 頁），並無不能注意之情形，竟疏於遵守號誌管制而闖
      越紅燈逕行左轉，復未注意車前狀況，以致肇事使告訴人
      乙○○受有傷害，被告甲○○顯有過失，被告甲○○過失
      之行為與告訴人乙○○前開傷害之間亦具有相當因果關係
      。又臺灣省臺北縣區車輛行車事故鑑定委員會鑑定意見認
      因跡證不足，無法鑑定云云，亦述「雙方行向不同，分屬
      不同號誌時相，路權也因號誌之變換而改變，肇事當時之
      號誌情形，因卷內所附資料不足，所以無法確認何者未依
      號誌指示行駛，故本案無法遽以鑑定」等語（見偵卷第72
      至73頁），惟就告訴人乙○○之行向，根據上揭本院之論
      述，尚無法推論告訴人乙○○有違反號誌管制之情事，故
      該鑑定委員會所為無法鑑定之意見，洵不足取。又證人闕
      杏達雖曾於偵查中供稱：覺得告訴人騎乘機車之過失較大
      （見偵卷第46頁），然其於本院質問此節時證稱：係同事
      間討論，伊是聽同事說的，要以鑑定為準等語明確（見本
      院卷第46頁），顯見其所稱告訴人過失較重，純係傳聞，
      並無根據，尚不足作為有利被告之判斷依據。
    (五)綜上所述，本件事證已臻明確，被告甲○○未注意車前狀
      況並闖紅燈，致發生本件車禍造成告訴人乙○○受傷，顯
      有過失，所辯要屬卸責之詞，不足採信，其犯行堪以認定
      ，應予依法論科。
二、核被告甲○○所為，係犯刑法第284 條第1 項前段之過失傷
    害罪。而被告行為後，刑法業於94年2 月2 日修正公佈，並
    於95年7 月1 日施行，參酌最高法院95年5 月23日刑事庭第
    8 次會議決議，修正後刑法第2 條第1 項之規定，係規範行
    為後法律變更所生新舊法律比較適用之準據法，於刑法施行
    後，應適用修正後刑法第2 條第1 項之規定，為「從舊從輕
    」之比較。另於比較時應就罪刑有關之共犯、未遂犯、想像
    競合犯、牽連犯、連續犯、結合犯，以及累犯加重、自首減
    輕暨其他法定加減原因（如身份加減）與加減比例等一切情
    形，本於統一性及整體性原則，綜其全部罪刑之結果而為比
    較，茲就比較情形分述如下：
    (一)刑法第284 條第1 項前段之過失傷害罪法定刑內有關得科
      處罰金刑部分，依修正後刑法施行法第1 條之1 及刑法第
      33條第5 款等規定，所得科處之罰金刑最高為新臺幣15,0
      00元、最低為新臺幣1,000 元。然依被告行為時即修正前
      之刑法及罰金罰鍰提高標準條例之規定，該罪之罰金刑經
      提高倍數後，最高額雖與修正後之規定相同，惟最低額部
      分為新臺幣3 元，顯較修正後為輕。因此，比較上述修正
      前、後之刑罰法律，修正後之相關規定既未較有利於被告
      ，自應適用被告行為時之罰金刑刑度相關規定。
    (二)被告行為時之刑法第41條第1 項前段規定：「犯最重本刑
      為5 年以下有期徒刑以下之刑之罪，而受6 個月以下有期
      徒刑或拘役之宣告，因身體、教育、職業、家庭之關係或
      其他正當事由，執行顯有困難者，得以1 元以上3 元以下
      折算1 日，易科罰金。」，上開易科罰金折算標準，並依
      被告行為時之罰金罰鍰提高標準條例第2 條前段（現已刪
      除，下稱修正前罰金罰鍰提高標準條例第2 條）規定，就
      其原定數額提高為100 倍折算1 日，則被告行為時之易科
      罰金折算標準，應以銀元100 元以上300 元以下折算1日
      ，經折算為新臺幣後，應以新臺幣300 元以上900 元以下
      折算1 日；被告行為後之修正後刑法第41條第1 項前段則
      規定：「犯最重本刑為5 年以下有期徒刑以下之刑之罪，
      而受6 個月以下有期徒刑或拘役之宣告者，得以新臺幣1,
      000 元、2,000 元或3,000 元折算1 日，易科罰金。」，
      經比較修正前後之易科罰金折算標準，以適用被告行為時
      之修正前刑法規定，並同時引用被告行為時之修正前罰金
      罰鍰提高標準條例第2 條之規定，較有利於被告，則應依
      修正後刑法第2 條第1 項前段，適用修正前刑法第41條第
      1 項前段規定，定其易科罰金之折算標準。
    (三)修正前刑法第62條係規定：「對於未發覺之罪自首而受裁
      判者，減輕其刑。但有特別規定者，依其規定。」；修正
      後則規定：「對於未發覺之罪自首而受裁判者，得減輕其
      刑。但有特別規定者，依其規定。」，修正前自首係必減
      ，而修正後為得減，是以修正前之規定較有利於被告。
    (四)經綜合比較新舊法結果，均以行為時法對被告有利，自應
      依刑法第2 條第1 項前段規定，整體適用行為時之修正前
      刑法第41條第1 項前段、第62條修正前罰金罰鍰提高標準
      條例第2 條等規定，合先敘明。
三、被告甲○○於肇事後，因路人報警處理，未報明肇事人姓名
    ，員警前往現場處理時，被告甲○○在未被有偵查犯罪職權
    之公務員發覺前，向前往現場處理車禍之警員坦承為肇事者
    並願接受裁判，有臺北縣政府警察局道路交通事故肇事人自
    首情形紀錄表1 紙附卷可憑（見偵卷第28頁），被告係對於
    未發覺之犯罪自首而接受裁判，應依修正前刑法第62條前段
    規定，減輕其刑。爰審酌被告素行尚稱良好，因駕車疏忽而
    過失肇事，致告訴人受有左股骨粉碎性骨折、左小腿挫傷及
    撕裂傷、頭部外傷之傷害，迄今仍無法與告訴人達成民事和
    解，告訴人不願原諒被告，及被告犯罪後否認犯行，未知悔
    改等一切情狀，量處有期徒刑3 月，並依修正前刑法第41條
    第1 項規定諭知易科罰金之折算標準，以資懲儆。
據上論斷，應依刑事訴訟法第299 條第1 項前段，刑法第2 條第
1 項前段、第284 條第1 項前段、修正前刑法第41條第1 項前段
、第62條，罰金罰鍰提高標準條例第1 條前段、修正前罰金罰鍰
提高標準條例第2 條，現行法規所定貨幣單位折算新臺幣條例第
2 條，判決如主文。
本案經檢察官曾勁元到庭執行職務。
中    華    民    國    95    年    8     月    29    日
                  刑事第四庭審判長法  官  謝靜恆
                                  法  官  周明鴻
                                  法  官  高雅敏
以上正本證明與原本無異。
如不服本判決，應於判決送達後10日內，向本院提出上訴狀。
                                  書記官  田瑾俐
中    華    民    國    96    年    3     月    16    日
附錄本案論罪科刑法條：
刑法第284 條第1 項前段
因過失傷害人者，處6 月以下有期徒刑、拘役或500 元以下罰金
，致重傷者，處1 年以下有期徒刑、拘役或500元以下罰金。


司法院資訊處製作；財團法人民間司法改革基金會備份。
